【裁判字號】    95,上易,151
【裁判日期】    950206
【裁判案由】    妨害兵役
【裁判全文】
臺灣高等法院臺中分院刑事判決         95年度上易字第151號
上  訴  人  臺灣臺中地方法院檢察署檢察官
被      告  甲○○
上列上訴人因被告妨害兵役案件，不服臺灣臺中地方法院94年度
易字第2493號中華民國94年12月15日第一審判決（起訴案號：臺
灣臺中地方法院檢察署94年度撤緩偵字第224號） ，提起上訴，
本院判決如下：
    主    文
上訴駁回。
    理    由
一、公訴意旨略以：甲○○係後備軍人，戶籍地原設於臺中縣大
    里市○○里○○路19之4 號，竟基於避免召集之意圖，於民
    國91年間遷出上址處所，亦未依規定向相關單位申報，使臺
    中縣後備司令部所發，指定應於92年8月18日上午8時，前往
    台中縣烏日鄉○○村○○路○段502號報到接受一日點閱召集
    之點閱召集令無法送達，而未於點召規定時間報到。因認被
    告甲○○係犯妨害兵役治罪條例第10條第1項第3款之意圖避
    免召集罪嫌云云。
二、按案件有起訴之程序違背規定之情形者，應諭知不受理之判
    決，並得不經言詞辯論為之，刑事訴訟法第303條第1款、第
    307條分別定有明文。次按被告於緩起訴期間內，違背第253
    條之2第1項各款之應遵守或履行事項者，檢察官得依職權或
    依告訴人之聲請撤銷原處分，繼續偵查或起訴；被告接受撤
    銷緩起訴處分書後，得於七日內以書狀敘述不服之理由，經
    原檢察官向直接上級法院檢察署檢察長或檢察總長聲請再議
    ，復為刑事訴訟法第253條之3第1項第3款、第256條之1第 1
    項所明定。又刑事訴訟法第256條第2項規定：不起訴或緩起
    訴處分書得聲請再議者，其再議期間及聲請再議之直接上級
    法院檢察署檢察長或檢察總長，應記載於送達告訴人處分書
    正本。此亦為送達被告之撤銷緩起訴處分書所準用，此觀刑
    事訴訟法第256條之1第2項甚明。 是以檢察官撤銷緩起訴處
    分後，撤銷緩起訴處分書除應記載再議期間及直接上級法院
    檢察署檢察長或檢察總長外，並應送達被告，俾使被告就檢
    察官撤銷緩起訴處分有聲明不服之機會，若檢察官撤銷緩起
    訴處分書未合法送達於被告，則再議期間無從起算，該撤銷
    緩起訴之效力尚未確定，如檢察官逕行起訴，其起訴之程序
    ，自屬違背規定，合先敘明。
三、經查被告涉犯上開妨害兵役案件，經臺灣臺中地方法院檢察
    署檢察官於93年4月20日以93年度偵緝字第236號，為緩起訴
    處分，期間為一年。並經臺灣高等法院臺中分院檢察署檢察
    長於93年5月5日以93年度上職議字第1929號，駁回再議確定
    ，有該緩起訴處分書、處分書各一份附卷可參。又上開緩起
    訴處分書命被告應於收受執行緩起訴處分命令通知書之日起
    ，一個月內支付新臺幣一萬元予財團法人犯罪被害人保護協
    會臺灣臺中分會。嗣因被告未遵守前開緩起訴處分命令所載
    應履行事項，檢察官於94年4月14日以94年度撤緩字第130號
    ，撤銷緩起訴處分，並於94年7月11日以94撤緩偵字第224號
    ，聲請簡易判決處刑。而上開撤銷緩起訴處分書係向「台中
    縣大里市○○里○○路19之4號」送達，並於 94年6月9日寄
    存送達於台中縣警察局霧峰分局內新派出所，有送達證書一
    紙附卷可稽（見94年度撤緩字第130號卷第6頁）。然依法務
    部戶役政連結作業系統查詢資料顯示：被行為時雖設籍於台
    中縣大里市○○里○○鄰○○路19之4號；惟其於93年2月27日
    遷出台中縣太平市○○里○鄰○○街442號；再於 93年9月21
    日遷出台中縣太平市○○里○○路138巷25號；復於 94年10
    月25日遷出台南縣歸仁鄉○○村○○鄰○○○○街37號（見94
    年度易字第2493號卷第4、5頁） 。又查被告於93年2月11日
    被警緝獲時，即已陳明現住在台中縣太平市○○街442 號，
    檢察官於93年2月11日限制住居處所亦為該址 （見93年度偵
    緝字第236號卷第3頁反面、第13頁），可見被告當時實際上
    應係住在台中縣太平市○○里○鄰○○街442號。因此本件撤
    銷緩起訴處分書竟向「台中縣大里市○○里○○路19之4 號
    」送達，並寄存送達於台中縣警察局霧峰分局內新派出所，
    實難謂已經合法送達於被告，其再議期間無從起算，被告亦
    無對該撤銷緩起訴處分聲請再議之機會，該撤銷緩起訴處分
    自不發生確定之效力。原審法院因以本件公訴人於撤銷緩起
    訴處分未確定前，對被告首開犯行聲請簡易判決處刑，核與
    刑事訴訟法第253條之3第1項第3款、第256條之1第1 項規定
    之程序不合，認本件起訴之程序違背規定，不經言詞辯論，
    而諭知公訴不受理之判決，於法並無不合。檢察官上訴意旨
    謂：台中縣大里市○○○○路」外別無「新中路」，本案撤
    銷緩起訴文書既得寄存於台中縣警察局霧峰分局內新派出所
    而未以查無地址退回檢察署，可知送達者已會意「中」為「
    忠」之別字，逕對「新忠路」為寄存送達。被告已有依法為
    甘服與否之表示機會，原審逕認送達為不合法，應有率斷云
    云，尚有誤會，其上訴為無理由，應予駁回，並不經言詞辯
    論為之。
據上論結，應依刑事訴訟法第368條、第372條，判決如主文。
中    華    民    國    95    年    2     月    6     日
              刑事第五庭  審判長法  官  袁  從  楨
                                法  官  姚  勳  昌
                                法  官  郭  同  奇
上列正本證明與原本無異。
不得上訴。
                                書記官  康  孝  慈
中    華    民    國    95    年    2     月    6     日
                                                      Ｒ


司法院資訊處製作；財團法人民間司法改革基金會備份。
